【裁判字號】    95,易,1751
【裁判日期】    951229
【裁判案由】    偽造文書
【裁判全文】
臺灣高雄地方法院刑事判決              95年度易字第1751號
公  訴  人  台灣高雄地方法院檢察署檢察官
被      告  丙○○
                    （現於高雄縣政府警察局仁武分局收容所
上列被告因偽造文書案件，經檢察官提起公訴（95年度偵字第158
36號），本院判決如下：
    主  文
丙○○共同犯行使變造特種文書罪，處有期徒刑貳月，如易科罰
金，以銀元參佰元即新台幣玖佰元折算壹日。
被訴行使使公務員登載不實文書罪部分，無罪。
    事  實
一、丙○○（大陸籍女子）於民國90年12月31日與案外人乙○○
    於大陸福建省福州市民政局辦理結婚登記，並由乙○○持結
    婚證書回台辦理相關結婚登記手續後，即於91年3 月26日持
    本國所核發之91入出字第33801367號探親旅行證入境來台，
    並於同年9 月26日離境後再於同年10月2 日持91入出字第33
    344584號探病旅行證入境。詎其因與乙○○吵架離家後，明
    知已逾期停留，卻為得在台灣繼續居留，竟與大陸籍成年女
    子陳美芬（已出境）共同基於變造旅行證並持以行使之犯意
    聯絡，由陳美芬於91年10月2 日起至91年底間某日、時，在
    不詳地點、以不詳之方法取得之大陸籍男子黃心俐（已出境
    ，起訴書誤載為大陸女子，年籍資料為性別：男，出生日期
    ：30/7/1，核准：90/02/26，入境日期：90/04/09，來台住
    址：高雄縣大發工業區○○○街31號，事由：科技研究）所
    有90入出字第33801367號中華民國臺灣地區旅行證，而將丙
    ○○相片換貼在黃心俐上開旅行證上，並將該旅行證上之姓
    名、性別、出生日期、發證日期、來台住址、入境日期、事
    由全部變造為丙○○之年籍資料即「性別：女，出生日期：
    69 年3月4 日，發證日期：91年10月09日，入境日期：90年
    4 月23日，來台住址：高雄縣美濃鎮祿興里2 鄰石橋27號，
    事由：團聚」，且為免被發現逾期居留情事，並在黃心俐之
    旅行證上延期使用欄之原核准延展期限（92年1 月6 日）塗
    改變造為94年11月25日後，予以彩色影印，並將上開經變造
    後之旅行證影本交付予丙○○伺機行使，足以生損害於黃心
    俐及內政部警政署入出境管理局對於入出境人員管理之正確
    性。嗣丙○○於95年5 月22日持上開變造之旅行證影本，與
    不知情之乙○○前往高雄縣美濃戶政事務所辦理離婚登記手
    續而行使時，因戶政事務所承辦人員發現該旅行證有異，而
    報警當場查獲，並扣得上開變造之旅行證影本1 張而悉上情
    。
二、案經高雄縣政府旗山分局報告台灣高雄地方法院檢察署檢察
    官偵查起訴。
    理  由
壹、有罪部分：
一、證據能力：
    按被告以外之人於審判外之言詞或書面陳述，除法律有規定
    者外，不得作為證據，刑事訴訟法第159 條固定有明文，惟
    被告以外之人於審判外之陳述，雖不符同法第159 條之1 至
    之4 規定，而經當事人於審判程序同意作為證據，法院審酌
    該言詞陳述或書面陳述作成時之情況，認為適當者，亦得為
    證據。又當事人、代理人或辯護人於法院調查證據時，知有
    第159 條第1 項不得為證據之情形，而未於言詞辯論終結前
    聲明異議者，視為有前項之同意，此亦據同法159 條之5 規
    定甚明。查證人乙○○於警詢中及於95年8 月18日偵查中未
    經具結之陳述，及內政部警政署入出境管理局勤務指揮中心
    治安情報、一般事件紀錄（通報）單、黃心俐之中華民國台
    灣地區旅行證影本、高雄縣政府警察局旗山分局扣押筆錄暨
    扣押物品目錄表、高雄縣美濃鎮戶政事務所95年7 月14日美
    濃戶字第0950002108號函暨附件、內政部警政署入出境管理
    局95年7 月19日境信雲字第09510730460 號函檢附之出國日
    期證明書、大陸地區人民進入台灣地區旅行證申請書、內政
    部警政署入出境管理局不予許可處分書、中華民國台灣地區
    補出境申請書、大陸地區人民進入台灣地區保證書、診斷證
    明書、海基會認證書、福建省福州市公證處公證書、福建省
    羅源縣公證處公證書、福建省福州市結婚證書，大陸地區人
    民基本資料對照表暨照片10張、內政部警政署入出境管理局
    95 年11 月28日境信伶字第09510988550 號函暨大陸地區人
    民丙○○入出國日期證明書及申請入出境相關資料各1 份、
    高雄縣政府警察局旗山分局95年12月6 日高縣旗警戶字第09
    50013308號函暨丙○○流動人口登記聯影本3 件、大陸同胞
    來台查詢程式資料表7 張，雖均為被告以外之人於審判外之
    言詞或書面陳述，屬於傳聞證據，惟被告丙○○於本院準備
    程序及審判程序均未對於上開證據爭執其證據能力並同意引
    為證據，本院審酌上開言詞及書面陳述作成時之證據取得過
    程並無瑕疵，且與待證事實具有關連性等情況，認為適當，
    應認依刑事訴訟法第159 條之5 第1 項之規定，得為證據，
    而有證據能力。
二、訊據被告固不否認持上開90入出字第33801367號中華民國臺
    灣地區旅行證，於上開時日前往高雄縣美濃戶政事務所辦理
    離婚登記手續時，遭發覺所持之旅行證係經變造者，惟矢口
    否認有何變造旅行證犯行，並辯稱：伊為打工之需而將其所
    持之旅行證交給陳美芬影印，陳美芬影印後交還給伊扣案之
    旅行證，伊當時並未細看旅行證內容，並不知旅行證已遭變
    造云云。惟查：
  (一)90入出字第33801367號中華民國臺灣地區旅行證申請人為大
    陸籍男子黃心俐，年籍資料為「性別：男，出生日期：30/7
    /1，核准：90/02/26，入境日：90/04/09，來台住址：高雄
    縣大發工業區○○○街31號，事由：科技研究」，惟被告於
    95年5 月22日持以辦理離婚登記之90入出字第33801367號旅
    行證所載年籍資料則為「丙○○，性別：女，出生日期：民
    國69年3 月4 日，發證日期：民國91年10月09日，入境日期
    ：90年4 月23日，來台住址：高雄縣美濃鎮祿興里2 鄰石橋
    27號，事由：團聚，准延期至92年11月25日止」乙節，有大
    陸同胞來台查詢程式7 張、高雄縣政府警察局旗山分局扣押
    筆錄暨扣押物品目錄表1 份在卷可稽，並有90入出字第3380
    1367號旅行證影本扣案可憑。又被告曾2 次分別持91入出字
    第33801367、91入出字第33344584號旅行證，以探親、探病
    為入境事由分別於91年3 月26日入境台灣後，於91年9 月26
    日出境，再於91年10月2 日入境台灣，於92年1 月2 日因逾
    期停留，於桃園中正機場申請自行離境後並未離境，有內政
    部警政署入出境管理局95年11月28日境信伶字第0951098855
    0 號函暨大陸地區人民丙○○入出國日期證明書及申請入出
    境相關資料1 份在卷可佐。是被告前開入出境時間，與其持
    以辦理離婚登記之旅行證影本上之入境日期為90年4 月3 日
    及延期加簽章之延期日期，顯不相符，則該90入出字第3380
    1367號旅行證應係變造乙節應堪認定。此外，亦有內政部警
    政署入出境管理局勤務指揮中心治安情報、一般事件紀錄（
    通報）單各1 紙在卷可佐。是被告於95年5 月22日持以辦理
    離婚登記之上開90入出字第33801367號旅行證係經變造者，
    至為灼然。
  (二)被告先於偵查中供稱伊係於92年間將旅行證原本拿給陳美芬
    影印，因為想要帶影本比較方便，原本留在家裡，伊不知道
    陳美芬有無返還旅行證原本，陳美芬當時拿2 張旅行證給伊
    ，伊以為其中1 張就是原本（95年度偵字第15836號第5頁）
    、於本院審理中復稱伊第二次一入境後，在91年9 月26日以
    後到91年底間，因要去義大利餐廳打工，陳美芬說將旅行證
    影印起來比較方便，伊委託陳美芬拿去影印，陳美芬影印後
    拿給伊時說扣案旅行證是正本，伊持以打工使用之旅行證是
    影本云云（本院95年12月15日審理筆錄第31、32頁），是被
    告就其係何時委託陳美芬影印旅行證，及影印旅行證之理由
    為何？前後供述已屬矛盾歧異。且證人即高雄縣政府旗山分
    局承辦員警劉玉清於偵查中具結證稱：大陸人民旅行證是綠
    色的，但被告所持之旅行證是白色不是原本，且延期使用之
    日期亦被塗改過等語（95年度偵字第15836 號第6 頁），證
    人即被告之夫乙○○亦於偵查中證稱：被告所持旅行證原本
    是綠色的等語（同上筆錄），而被告於91年3 月26日、91年
    10月2 日分持91入出字第33801367、91入出字第33344584號
    旅行證入境來台，並於92年1 月2 日至桃園中正機場申請自
    行離境補辦手續後，竟未離境乙節業如前述。則旅行證原本
    既係綠色，此與扣案白色旅行證，外觀上已有明顯之差異，
    且被告既已曾2 次持旅行證入境來台，對旅行證原本係屬綠
    色乙情，自無法諉為不知，況旅行證為大陸地區人民在台之
    身分證明，影響該人在台有無合法之居留權利，及居留期限
    之長短，對此攸關個人權益之重要事項，被告豈有未仔細查
    閱其內容之理，則其對扣案旅行證所載入境日期為90年4 月
    3 日及該證起始編號為「90入出字」，迥異於其2 次均於91
    年間入境，所持2 次旅行證起始編號均為「91入出字」，衡
    情自無未予察覺之理。且被告既稱其於91年10月第二次入境
    後即將旅行證原本交付陳美芬影印而取得扣案旅行證，則其
    於92年1 月2 日因逾期停留，至桃園中正機場申請自行離境
    補辦手續而仍未出境時，已係非法逾期居留，被告為求順利
    在台居留，衡情必採取一些非法之手段，而扣案旅行證之年
    籍資料已全數變造為被告之年籍資料已如前述，此若無被告
    提供，外人從何得知此個人專屬年籍資料而得以變造該等文
    書？至被告固辯稱伊若知悉扣案旅行證為變造者即不敢拿去
    辦理離婚登記云云，惟被告自92年1 月2 日逾期停留未補辦
    手續後迄至95年5 月22日止，此近3 年半之時間，並無人發
    覺被告所持上揭旅行證係屬變造，且辦理離婚登記之戶政事
    務所並非核發或調查居留情況之主管單位，被告或因此心存
    僥倖，意欲以此變造之旅行證矇混過關，未料仍遭發覺，是
    此尚不能據為有利於被告之認定。是被告辯稱不知扣案旅行
    證係遭變造云云，顯為卸責之詞，不足採信。又依扣案旅行
    證之變造情形而觀，除旅行證字號外，其餘之年籍資料、相
    片均已變造為被告之年籍資料，此若無一定之變造經驗及能
    力，應難變造出資料如此完整之旅行證，故此應非被告一人
    所得獨力為之，且被告於本院審理中供稱伊第二次入境時，
    要去義大利餐廳打工，陳美芬說影印起來比較方便等語（見
    本院95年12月15日審理筆錄第31頁），是被告變造旅行證之
    目的即係欲用以對外行使以隱匿其非法居留之情應為陳美芬
    所明知，則以被告無法獨力變造上開旅行證，且其係為外出
    打工而委託陳美芬影印，陳美芬事後交付者並即為扣案之變
    造旅行證等情以觀，堪認陳美芬應即為與被告共謀變造該證
    之人，並有明知被告持該變造之旅行證對外行使，亦不違其
    本意之不確定故意甚明。綜上，被告上揭與共犯陳美芬共同
    變造旅行證並持以行使之犯行至臻明確，應依法論科。
三、論罪科刑：
  (一)新舊法比較：
  1.被告行為後，刑法及刑法施行法業於94年2 月2 日經總統以
    華總一義字第09400014901 號令修正公布，並於95年7 月1
    日施行，參酌最高法院95年5 月23日刑事庭第8 次會議決議
    ，修正後刑法第2 條第1 項之規定，係規範行為後法律變更
    所生新舊法律比較適用之準據法，於新刑法施行後，應適用
    修正後刑法第2 條第1 項之規定，為「從舊從輕」之比較。
    另於比較時應就罪刑有關之共犯、未遂犯、想像競合犯、牽
    連犯、連續犯、結合犯，以及累犯加重、自首減輕暨其他法
    定加減原因（如身分加減）與加減比例等一切情形，本於統
    一性及整體性原則，綜其全部罪刑之結果而為比較。
  2.刑法第28條共犯修正施行前規定「2 人以上共同實施犯罪之
    行為者，皆為正犯」，修正施行後規定「2 人以上共同實行
    犯罪之行為者，皆為正犯」，修法後將完全未參與犯罪行為
    之實行之陰謀共同正犯及預備共同正犯刪除，本件被告與陳
    美芬就前開行使變造特種文書之行為有犯意聯絡及行為分擔
    ，不論依修正前之刑法第28條，或修正後之刑法第28條之規
    定，均構成共同正犯，並無有利或不利之情形，應逕依行為
    時即修正前之刑法第28條，論以共同正犯。
  3.罰金刑部分：被告行為後，刑法第33條第5 款業已修正施行
    ；修正後刑法第33條第5 款規定「罰金：新臺幣1, 000元以
    上，以百元計算之。」，與修正前刑法第33條第5 款規定「
    罰金：1 元以上。」不同。比較新舊法結果，本案關於刑法
    第212 條法定刑罰金部分以舊法較有利於被告。
  4.刑法第41條雖係關於刑罰執行事項，參照最高法院90年度台
    非字第223 號、92年度台上字第5220號、94年度台上字第85
    8 號判決要旨，若該條有所變更，亦應依刑法第2條第1項之
    規定，比較新舊法，以資決定應適用之法律。修正後之刑法
    第41條就易科罰金之要件「犯最重本刑為5 年以上有期徒刑
    以下之罪」及「而受6 個月以上徒刑之罪」部分，雖未變更
    ，但就易科罰金之標準，由修正前之刑法第41條第1 項及罰
    金罰鍰提高標準條例第2 條之「100 元以上300 元以下折算
    1 日」（即新臺幣300 元以上900 元以下折算1 日），提高
    為「新臺幣1 千元、2 千元或3 千元折算1 日」，刑法修正
    後之易科罰金標準，顯較不利於被告。至於新法將原有「因
    身體、教育、職業、家庭之關係或其他正當事由，執行顯有
    困難」規定，予以刪除，因該部分係屬於檢察官指揮執行時
    ，所應審酌事項之規定（最高法院77年度台非字第158 號判
    決參照），而與法院應否諭知易科罰金之要件判斷無涉，從
    而，比較修正前、後之刑法、罰金罰鍰提高標準條例之規定
    ，仍以修正前之刑法及罰金罰鍰提高標準條例之規定，較有
    利於被告。
  5.綜合比較結果，應認適用修正前刑法之規定，較有利於被告
    ，故應依修正後刑法第2 條第1 項前段之規定，適用修正前
    刑法及修正前罰金罰鍰提高標準條例第2 條。
  (二)按中華民國臺灣地區旅行證係用以證明合法入境來臺之身分
    、年籍事項，而得在臺灣地區活動，應係屬刑法第212 條之
    特許證。被告與共犯陳美芬共同變造黃心俐之中華民國臺灣
    地區旅行證，並由被告持以向美濃戶政事務所承辦離婚登記
    人員行使，藉以蒙蔽其為逾期居留之大陸人民，自足生損害
    於黃心俐及內政部警政署入出境管理局對入出境管理之正確
    性。核被告所為，係犯刑法第216 條、第212 條之行使變造
    特種文書罪。其變造上開旅行證後進而行使，變造之低度行
    應為行使之高度行為所吸收，不另論罪。被告與共犯陳美芬
    間就行使及變造黃心俐上開旅行證部分，有犯意聯絡及行為
    分擔，為共同正犯。起訴書就共犯陳美芬部分漏未論及共同
    正犯，尚有未恰，應予指明。爰審酌被告不思以正途辦理居
    留在台之期限，卻以變造他人旅行證之方式違法居留，所為
    嚴重破壞我國對於大陸地區人民出入境管理之正確性，且被
    告犯後飾詞狡辯，毫無悔意，惟念及其違法居留期間並無從
    事其他違犯本國法律之非行，且被告並無刑案前科資料，有
    台灣高等法院被告前案紀錄表1 份在卷可稽，並其犯罪動機
    、目的、手段等一切情狀，量處如主文所示之刑，並斟酌被
    告為國小畢業，身無積蓄等情，併諭知易科罰金之折算標準
    ，以資懲儆。至扣案經變造之90入出字第33801367號中華民
    國臺灣地區旅行證影本1 張，因該證號應屬案外人黃心俐所
    有，且原本並未扣案，為免日後執行之困難，爰不予宣告沒
    收。
貳、無罪部分：
一、公訴意旨另以：被告明知大陸地區人民非經主管機關許可，
    不得進入台灣地區，且與台灣地區人民乙○○（另案偵辦）
    無結婚之真意，仍欲以假結婚真入境之方式非法進入臺灣地
    區，而與乙○○共同基於明知為不實之事項而使公務員登載
    於職務上所掌公文書之犯意聯絡，於90年12月31日，向大陸
    福建省福州市民政局辦理結婚登記並經福州市公證處公證後
    ，由乙○○先行返回臺灣。隨於91年1 月25日由乙○○持上
    開公證處核發之公證書，向財團法人海峽交流基金會（下稱
    海基會）取得認證書，復於同日持上開結婚證明書、公證書
    及認證書，向高雄縣美濃鎮戶政事務所辦理結婚登記，使承
    辦戶籍登記之公務員將乙○○與被告結婚之不實事項登載於
    職務上所掌之戶籍登記簿並發給戶籍謄本，足生損害於戶政
    機關對戶政管理之正確性。再由乙○○陸續於附表編號(一)至
    (三)所示時間以探親或探病事由，填寫「大陸地區人民進入臺
    灣地區旅行證申請書」，並檢具附表編號(一)至(三)所示之文件
    ，向內政部警政署入出境管理局（下稱境管局）行使，以申
    請被告入境來台之手續，經境管局承辦公務員實質審核後，
    於附表編號(一)至(二)所示時間准予核發被告中華民國臺灣地區
    旅行證，使被告得於附表編號(一)至(二)所示時間非法入境來臺
    ，因認此部分涉犯刑法第216 條、第214 條行使使公務員登
    載不實文書罪等語。
二、按犯罪事實應依證據認定，無證據不得認定犯罪事實；不能
    證明被告犯罪者，應諭知無罪之判決，刑事訴訟法第154 條
    第2 項、第301 條第1 項分別定有明文。次按事實之認定，
    應憑證據，如未能發現相當證據，或證據不足以證明，自不
    能以推測或擬制之方法，為裁判基礎；且認定不利於被告之
    事實須依積極證據，苟積極證據不足為不利於被告事實之認
    定時，即應為有利於被告之認定；另認定犯罪事實所憑之證
    據，雖不以直接證據為限，間接證據亦包括在內，然而無論
    直接證據或間接證據，其為訴訟上之證明，須於通常一般之
    人均不致有所懷疑，而得確信其為真實之程度者，始得據為
    有罪之認定，倘其證明尚未達到此一程度，而有合理之懷疑
    存在而無從使事實審法院得有罪之確信時，即應由法院為諭
    知被告無罪之判決，亦有最高法院40年台上字第86號、30年
    台上字第816 號、76年台上字第4986號判例意旨足資參照。
三、公訴人認被告涉犯偽造文書之犯行無非以被告與乙○○辦理
    結婚登記後長期未同住，且2 人並未發生性行為亦未舉行婚
    宴，乙○○之母親即證人劉黃玉英更無法指認被告係與其子
    乙○○結婚之大陸女子，足見2 人係假結婚等語為論據。訊
    據被告固坦承與乙○○辦理結婚之事實，然堅決否認有何假
    結婚偽造文書犯行，辯稱因伊來台後發現乙○○實際家境及
    工作情況，與其在大陸時跟伊所述有明顯之差異，且乙○○
    並無工作，復有賭博、抽煙習性，兩人常為此爭吵，伊為散
    心才離開住家北上找朋友，並非假結婚等語。經查：
  (一)被告與乙○○於90年12月31日，向大陸福建省福州市民政局
    辦理結婚登記並經福州市公證處公證後，由乙○○於91年1
    月25日持上開結婚證書向高雄縣美濃鎮戶政事務所申辦結婚
    登記乙節，有高雄縣美濃鎮戶政事務所95年7 月14日美濃戶
    字第0950002108號函暨所附之結婚登記申請書、公證書、財
    團法人海峽交流基金會證明書在卷可稽，是被告與乙○○辦
    有結婚登記乙情應堪認定。
  (二)被告於本院審理中經檢察官於調查證據時先行詢問被告，經
    伊供稱伊係透過堂姑魏秀欽與乙○○介紹認識，乙○○當時
    在大陸1 個多月，其在大陸期間都住在介紹人「洪姐」家中
    ，當時在大陸並未辦酒席，但有在火車站附近餐廳宴請父、
    母、姐、弟等家人及介紹人魏秀欽、「洪姐」吃飯，菜色多
    為海產類，乙○○當時有拿1 萬元人民幣直接交給伊當聘金
    ，並沒有送其他金飾或珠寶，結婚後，伊仍回家中居住，乙
    ○○則仍住在「洪姐」家中，伊第一次從小港機場入境是乙
    ○○開紅色的車子去接機，接機後2 人直接回乙○○美濃家
    中，乙○○家裡是3 房1 廳之平房，只有1 間衛浴設備，家
    中只有乙○○行動不方便的母親在，伊與乙○○住在靠廚房
    旁邊的房間，伊在他家住了約1 個多月，伊與乙○○並未發
    生性行為是因為伊想多瞭解乙○○之家庭情況，但伊後來發
    現乙○○賭博、抽煙，也沒有在工作，跟其在大陸對伊所說
    之情況不同，伊很生氣，兩人常吵架，為散心才去台北找朋
    友，是乙○○開車載伊去火車站，並幫伊買火車票，送伊上
    台北，伊當時並未將所有行李帶走，後來伊為辦理延展居留
    ，曾2次 回美濃，都是乙○○去接伊等語（本院95年12月15
    日審理筆錄），而證人乙○○於本院審理中證稱伊去大陸1
    個多月，都住在介紹人「阿珠」家中，陸續由「阿珠」找人
    與伊相親，伊相親時因要娶太太，講的比較誇張，說伊經濟
    狀況、收入不錯，且有房子，結婚時係由媒人帶去辦理手續
    後，在火車站附近餐廳請被告家人及媒人吃飯，菜色多是海
    產，伊並未送禮物但有直接交給被告1 萬元人民幣當聘金，
    因為媒人怕收不到紅包，所以婚後被告仍然住她家，伊仍住
    「阿珠」家中，被告入台係伊開紅色車子去接機，然後直接
    回美濃家中，伊原在車行工作，回台後因前往大陸請假時間
    太長而失業；被告方面之介紹人是被告姑姑「魏秀真」，被
    告不高興伊未給其來台機票錢，事後伊要求與被告同房，被
    告都拒絕，約1 個多月後，被告要去台北找朋友，伊就開車
    送她去火車站搭火車，被告當時並未將所有行李拿走，事後
    被告只有要辦證件時才回來，都是伊去接她，因伊年逾4 旬
    才第一次結婚，為想挽回被告才一直配合等語（本院95年12
    月15日審理筆錄），是被告在證人乙○○行交互詰問前所述
    其與證人乙○○認識過程、結婚宴客情況、接機後回美濃之
    過程、及事後如何搭車離開證人乙○○家中各節，核與證人
    乙○○證述情節大致相符。雖被告與證人乙○○所述之介紹
    人「洪姐」、「阿珠」稱謂容有不同，惟因介紹人係與被告
    、證人乙○○短時間接觸，且上開稱謂一為稱姓一為名字，
    尚難遽此即認2 人所述有所矛盾，而以被告與證人乙○○所
    各自描述之情況而觀，若非確有結婚實情，其等對上開各項
    細節應無法在未同時在場聽聞他方說法之情況下為如此充分
    一致之表述。另本院於審理中諭令被告與證人乙○○分別繪
    製乙○○美濃住家格局，2 人所繪格局亦屬一致，有被告與
    證人乙○○分別繪製之現場圖在卷可稽，雖被告標示其與證
    人乙○○一同居住在廚房旁邊之房間，與證人乙○○標示被
    告住居於廚房旁邊房間，其則另居於隔壁房間乙節略有出入
    ，然被告與證人乙○○均承認2 人並未發生性行為，且2 人
    間常有爭吵，則於此情況下2 人分居一房尚不違反經驗法則
    ，被告或係為恐因2 人分房而遭為不利之認定，乃故意標示
    為同房，然此並無礙於房間格局相同之情，此已有異於一般
    假結婚入境之女子多全然不知其人頭丈夫住家格局之情形，
    再參諸證人乙○○於被告2 次申請入台時均出具保證書，並
    於被告首次入境時前往接機，2 次陪同辦理延展居留等情，
    此經被告及證人乙○○一致陳明在卷，並有內政部警政署入
    出境管理局95年11月28日境信伶字第09510988550 號函暨附
    件1 份在卷可佐，證人乙○○並分別於91年4 月1 日、同年
    6 月22 日 、同年10月28日在其美濃住所為被告申報流動人
    口登記，亦有高雄縣政府警察局旗山分局95年12月6 日高縣
    旗警戶字第0950013308號函暨附件在卷可稽，更與一般假結
    婚之人頭丈夫於假結婚之妻子達成入台目的後即不會再為之
    處理任何申報流動人口事宜迥異，而證人乙○○之母劉黃玉
    英於偵查中證稱伊知道證人乙○○有娶大陸女子叫阿燕，來
    台與伊等同住約1 個多月，和證人乙○○吵架就跑了等語（
    95年度偵字第15836 號卷第56頁），亦與被告所述與證人乙
    ○○同居1 個月餘後離家之情相符，證人劉黃玉英雖無法由
    檢察官所提供之照片中辨識出被告，惟被告於91年間入境後
    僅在證人乙○○家中居住1 個月餘，證人劉黃玉英於4 年後
    僅依照片辨識被告而無法認出亦屬人情之常，尚難據此而為
    不利於被告之認定。又一般假結婚者來台多從事色情或高風
    險行業以求賺取高額利潤之金錢，然依被告所供僅在餐廳打
    工並未見有從事何種非法行為之相關紀錄，與一般假結婚者
    亦屬有異。故以前述被告與證人乙○○描述之結婚過程情節
    、住家格局、證人乙○○申報流動人口及陪同延展居留情況
    、證人劉黃玉英之證述、被告滯留台灣所從事之工作各情而
    觀，被告辯稱來台後見證人乙○○並無工作，經濟狀況不佳
    ，乃萌生去意，證人乙○○則因年逾4 旬才第一次結婚為想
    挽回婚姻才配合被告辦理相關居留手續，且因被告與證人乙
    ○○（49年2 月12日生）差距20歲，證人乙○○復於結婚前
    對被告謊稱其經濟狀況，故被告來台後眼見情況並非證人乙
    ○○所言而心生埋怨，拒絕與證人乙○○同房，證人乙○○
    衡情心中有愧亦不敢強求被告履行夫妻義務，2 人乃未發生
    性行為乙節，尚無違反經驗法則。是被告與證人乙○○當初
    應確有結婚真意而非假結婚乙節應堪認定。此外，復查無其
    他證據可資認定被告有何假結婚之偽造文書犯行，依法自應
    為被告無罪之諭知。
據上論斷，應依刑事訴訟法第299 條第1 項前段、第301 條第1
項，刑法第2 條第1 項後段、修正前刑法第216 條、第212 條、
第28條，第41條第1 項前段，罰金罰鍰提高標準條例第1 條前段
、廢止前罰金罰鍰提高標準條例第2 條，現行法規所定貨幣單位
折算新台幣條例第2 條規定，判決如主文。
本案經檢察官甲○○到庭執行職務。
中    華    民    國    95    年    12    月    29    日
                  刑事第十六庭審判長法  官  黃惠玲
                                    法  官  蔣志宗
                                    法  官  郭宜芳
以上正本證明與原本無異。
如不服本判決，應於判決送達後10日內，向本院提出上訴狀。
中    華    民    國    95    年    12    月    29    日
                                    書記官  陳素徵
附錄本判決論罪科刑法條全文：
中華民國刑法第212條
（偽造變造特種文書罪）
偽造、變造護照、旅券、免許證、特許證及關於品行、能力服務
或其他相類之證書、介紹書，足以生損害於公眾或他人者，處 1
年以下有期徒刑、拘役或 3 百元以下罰金。
中華民國刑法第216條
（行使偽造變造或登載不實之文書罪）
行使第 210 條至第 215 條之文書者，依偽造、變造文書或登載
不實事項或使登載不實事項之規定處斷。
附表：
 ┌──┬────┬──────────────┬─────────┬─────┐
 │編號│申請時間│檢具之文件                  │核發文件時間及證號│入境時間  │
 ├──┼────┼──────────────┼─────────┼─────┤
 │一  │91.1.29 │大陸地區人民進入臺灣地區保證│91年2月5日核發第  │91.3.26   │
 │    │        │書、海基會認證書、福建省福州│0000000000號旅行證│          │
 │    │        │市民政局結婚證明書          │                  │          │
 ├──┼────┼──────────────┼─────────┼─────┤
 │二  │91.9.25 │大陸地區人民進入臺灣地區保證│91年9月30日核發第 │91.10.2   │
 │    │        │書、診斷證明書              │0000000000號旅行證│          │
 ├──┼────┼──────────────┼─────────┼─────┤
 │三  │91.12.31│中華民國台灣地區補出境申請書│未核准            │          │
 └──┴────┴──────────────┴─────────┴─────┘


司法院資訊處製作；財團法人民間司法改革基金會備份。
